臺灣士林地方法院刑事判決　　　　　　　96年度訴字第622 號
公　訴　人　臺灣士林地方法院檢察署檢察官
被　　　告　甲○○
上列被告因偽造文書等案件，經檢察官提起公訴（96年度偵字第
4029號），被告於準備程序中就被訴事實為有罪之陳述，本院合
議庭裁定改由受命法官獨任依簡式審判程序審理，並判決如下：
    主  文
甲○○行使偽造私文書，足以生損害於他人，處有期徒刑捌月，
減為有期徒刑肆月，如易科罰金，以銀元佰元即新臺幣玖佰元
折算壹日。偽造「乙○○」之印章壹枚及如附表各編號所示偽造
「乙○○」之印文共柒枚均沒收。
    事  實
一、甲○○於民國95年4 月6 日某時許，在位於臺北縣淡水鎮○
    ○○路與大忠街口之麥當勞內見乙○○所遺失之皮夾1 只（
    內有乙○○之國民身分證、健保卡、駕駛執照及現金新臺幣
    2,000 餘元等財物，下稱上揭財物）掉落於地，竟基於意圖
    為自己不法所有之犯意，將上揭財物拾起並侵占入己。嗣復
    基於偽造私文書及意圖為自己不法所有等犯意，先於同日某
    時，在不詳地點，委託不知情之人偽造「乙○○」之印章1
    枚後，並持該印章及前揭所侵占之乙○○國民身分證及健保
    卡等證件，至中華電信股份有限公司（下稱中華電信）士林
    營運處淡水服務中心，以乙○○之名義申請市內電話及網際
    網路ADSL，並於如附表各編號所示之中華電信HiNet ADSL優
    惠專用申請書、中華電信市○○路業務服務契約書、中華電
    信士林營運處淡水服務中心市內網絡業務租用／異動申請書
    （市內電話）及中華電信網際資訊網路（HiNet） 及中華電
    信ADSL業務租用契約條款等文件上，接續偽造「乙○○」之
    印文共7 枚，足生損害於乙○○及中華電信對於客戶資料管
    理之正確性。並致中華電信誤信申辦市內電話及網際網路之
    人為乙○○而陷於錯誤，核准申請並完成裝機服務，而提供
    市內電話00-00000000 之門號服務及網路ADSL服務予甲○○
    使用，並使上開中華電信之服務費用列於乙○○名下，因而
    獲得免付市○○○○○路ADSL服務月租費用共新臺幣10,323
    元之不法利益。嗣因乙○○接獲中華電信寄發之租用確認函
    ，經乙○○至中華電信申訴，始循線查悉上情。
二、案經臺北縣政府警察局淡水分局報請臺灣士林地方法院檢察
    署檢察官偵查起訴。
    理  由
一、上揭犯罪事實，業據被告甲○○於警詢、偵查中及本院審理
    時坦承不諱（見偵卷第9至11頁、第38至39頁、本院卷第12
    至16頁），核與被害人乙○○於警詢及偵查中所指述之情節
    大致相符（分見偵卷第6 至8 頁、第42頁）；並有如附表各
    編號所示偽造「乙○○」印文之文件影本4 紙、中華電信欠
    費清單及通話明細表等附卷可憑（見偵卷第18至21頁、第24
    頁、第26至29頁），足認被告前開自白與事實相符，應可採
    信。本件事證明確，被告犯行洵堪認定，應依法論科。
二、被告行為後，刑法及其施行法業於民國95年7 月1 日修正施
    行，關於新舊法律變更之比較適用，原則上應就罪刑有關之
    共犯、未遂犯、想像競合犯、牽連犯、連續犯、結合犯，以
    及累犯加重、自首減輕暨其他法定加減原因（如身分加減）
    與加減例等一切情形，綜其全部罪刑之結果而為比較（最高
    法院95年第8 次會議關於中華民國刑法94年修正施行後之法
    律比較適用決議第1 點第(四)小點參照），而此次修法與本案
    罪刑相關者，有刑法第55條、第33條第5款及41條第1項前段
    等規定，本院認：
  (一)修正後刑法第55條已刪除後段關於牽連犯之規定，本件被告
    所犯行使偽造私文書罪、侵占遺失物及詐欺得利罪等罪間，
    具有牽連犯之關係，依修正前之規定，應從一重之罪處斷，
    而修正後刑法既已刪除牽連犯之規定，則所犯各罪應分論併
    罰，比較新舊法之規定，修正後之規定並非有利於被告，依
    刑法第2 條第1 項之規定，應適用行為時之法律，即適用修
    正前刑法第55條後段關於牽連犯之規定，從一重處斷，對被
    告較有利。
  (二)就刑法第33條第5 款部分，本件被告所犯刑法第339 條第1
    項詐欺取財罪、同法第337 條侵占遺失物罪本身雖未修正，
    但修正後刑法第33條第5 款已將罰金刑調整為新臺幣1 千元
    以上，以百元計算，故依前述標準換算後，刑法第339 條第
    1 項詐欺取財罪之罰金刑度部分已變更為「新臺幣3 萬元以
    下，新臺幣1 千元以上」，同法第337 條侵占遺失物罪之罰
    金刑度部分已變更為「新臺幣1 萬5 千元以下，新臺幣1 千
    元以上」，經比較前後規定之刑度，應以修正前之規定對被
    告較為有利。
  (三)就易科罰金之折算標準部分，如依修正前刑法第41條第1 項
    及修正前罰金罰鍰提高標準條例第2 條之規定，應以銀元30
    0 元即新臺幣900 元折算1 日，惟若依修正後刑法第41條第
    1 項前段（原罰金罰鍰提高標準條例第2 條已同時刪除）之
    規定，應以新臺幣1 千元、2 千元或3 千元折算1 日，二者
    相較之下，應以修正前之規定較有利於被告。
  (四)經綜合比較前述法律變更之結果後，本案因修正後之規定並
    未對被告更為有利，依據刑法第2條第1項前段，應一體適用
    修正前刑法之規定。
三、核被告甲○○所為，係犯刑法第216條、第210條之行使偽造
    私文書罪、同法第337 條侵占遺失物罪及同法第339 條第2
    項詐欺得利罪。被告前述偽造「乙○○」之印章及印文為偽
    造私文書之部分行為，而偽造私文書之低度行為復為行使之
    高度行為所吸收，均不另論罪。另被告基於單一犯罪之決意
    ，接續於如附表所示之文件上多次偽造「乙○○」印文之行
    為，依一般社會健全觀念，難以強行分開，在刑法評價上，
    應視為數個舉動之接續施行，合為包括之一行為予以評價，
    屬接續犯，而為包括之一罪。又被告所犯行使偽造私文書、
    侵占遺失物及詐欺得利等罪間，有方法、目的之牽連關係，
    自應依修正前刑法第55條後段之規定，從一重以行使偽造私
    文書罪論處。爰審酌被告之素行、犯罪之目的及手段，其冒
    用他人名義，偽造私文書申請市○○○○○路服務，損害電
    信公司及乙○○，暨犯後坦承犯行，態度良好及公訴人建議
    求處之刑度等一切情狀，量處如主文所示之刑，以資懲儆。
    又本件被告之犯罪時間係於96年4 月24日以前，爰依中華民
    國九十六年罪犯減刑條例規定，就前揭宣告刑減為如主文所
    示之刑，並依修正前刑法第41條第1 項前段之規定諭知易科
    罰金之折算標準。末查，偽造之「乙○○」印章1 枚雖未扣
    案，然無從證明業已滅失，自應依刑法第219 條規定，不問
    屬於犯人與否，沒收之。另如附表各編號所示之文件雖已交
    付中華電信而非被告所有，然其上所偽造「乙○○」之印文
    共7 枚，仍應依刑法第219 條規定，不問屬於犯人與否，宣
    告沒收之。
據上論斷，應依刑事訴訟法第273 條之1 第1 項、第299 條第1
項前段，刑法第2 條第1 項前段、第216 條、第210 條、第337
條、第339 條第1 項、第2 項、第219 條，修正前刑法第55條後
段、第41條第1 項前段，罰金罰鍰提高標準條例第1 條，修正前
罰金罰鍰提高標準條例第2 條，現行法規所定貨幣單位折算新臺
幣條例第2 條，中華民國九十六年罪犯減刑條例第2 條第1 項第
3款 、第7 條第1 項、第2 項、第9 條，判決如主文。
本案經檢察官洪三到庭執行職務。
中　　華　　民　　國　　96　　年　　8 　　月　　24　　日
                  刑事第三庭法  官  莊明達
以上正本證明與原本無異。
如不服本判決應於判決送達後10日內向本院提出上訴狀。
                            書記官  陳慧中
中　　華　　民　　國　　96　　年　　8 　　月　　30　　日
附錄本件論罪科刑依據法條全文：
刑法第216 條
行使第210 條至第215 條之文書者，依偽造、變造文書或登載不
實事項或使登載不實事項之規定處斷。
刑法第210 條
偽造、變造私文書，足以生損害於公眾或他人者，處5 年以下有
期徒刑。
刑法第337 條
意圖為自己或第三人不法之所有，而侵占遺失物、漂流物或其他
離本人所持有之物者，處500 元以下罰金。
刑法第339 條
意圖為自己或第三人不法之所有，以詐術使人將本人或第三人之
物交付者，處5 年以下有期徒刑、拘役或科或併科1 千元以下罰
金。
以前項方法得財產上不法之利益或使第三人得之者，亦同。
前二項之未遂犯罰之。
附表：
┌──┬──────────┬──────┬────────────┐
│編號│文件名稱            │欄位        │偽造之「乙○○」印文、數│
│    │                    │            │量及所在頁數            │
├──┼──────────┼──────┼────────────┤
│1   │中華電信HiNet ADSL（│用戶名稱欄  │印文壹枚（偵卷第18頁）  │
│    │非固定制）優惠專用申│            │                        │
│    │請書                ├──────┼────────────┤
│    │                    │客戶簽章欄  │印文壹枚（偵卷第18頁）  │
│    │                    │            │                        │
├──┼──────────┼──────┼────────────┤
│2   │中華電信股份有限公司│立契約人乙方│印文壹枚（偵卷第19頁）  │
│    │市○○路業務服務契約│欄          │                        │
├──┼──────────┼──────┼────────────┤
│3   │中華電信股份有限公司│用戶名稱欄  │印文壹枚（偵卷第20頁）  │
│    │士林營運處淡水服務中│            │                        │
│    │心市○○路業務租用/ ├──────┼────────────┤
│    │異動申請書（市內電話│新用戶簽章欄│印文壹枚（偵卷第20頁）  │
│    │）                  │            │                        │
│    │                    ├──────┼────────────┤
│    │                    │委託人簽章欄│印文壹枚（偵卷第20頁）  │
│    │                    │            │                        │
├──┼──────────┼──────┼────────────┤
│4   │中華電信股份有限公司│申請人簽章  │印文壹枚（偵卷第21頁）  │
│    │網際資訊網路（HiNET │            │                        │
│    │）及中華電信ADSL業務│            │                        │
│    │租用契約條款        │            │                        │
└──┴──────────┴──────┴────────────┘
